臺灣彰化地方法院刑事判決　　　　　　　100年度訴字第785號
公　訴　人　臺灣彰化地方法院檢察署檢察官
被　　　告　莊素鳳
上列被告因毒品危害防制條例案件，經檢察官提起公訴（100 年
度毒偵字第833 號），被告於本院準備程序中自白犯罪，本院認
有刑事訴訟法第273 條之1 第1 項之情形，合議裁定由受命法官
獨任進行簡式審判程序，茲審理判決如下：
    主  文
莊素鳳施用第一級毒品，累犯，處有期徒刑柒月。又施用第二級
毒品，累犯，處有期徒刑月，扣案之殘留甲基安非他命殘渣袋
個均沒收銷燬之。應執行有期徒刑玖月，扣案之殘留甲基安非
他命殘渣袋個均沒收銷燬之。
    事  實
一、莊素鳳前於民國（下同）91年間，因施用毒品案件，經本院
    以91年度毒聲字第3058號裁定送強制戒治，嗣經戒治所評定
    合格，認無繼續戒治之必要，由本院以92年度毒聲字第2191
    號裁定停止戒治，於92年11月7 日停止戒治釋放，所餘戒治
    期間付保護管束，並於92年12月12日保護管束期滿未經撤銷
    視為執行完畢。又前開強制戒治執行完畢釋放後5 年內之95
    年間，因施用毒品案件，經臺灣高等法院臺中分院，以95年
    度上訴字第1987號判決，判處有期徒刑1 年2 月、10月，應
    執行有期徒刑1 年10月確定，嗣因中華民國96年罪犯減刑條
    例公佈施行，再經同院以96年度聲減字第1492號裁定，減刑
    為有期徒刑7 月、5 月，並定應執行有期徒刑11月確定（第
    一案）；又於95年間，因施用毒品案件，經臺灣高等法院臺
    中分院以96年度上訴字第1703號判決，判處有期徒刑1 年，
    減刑為有期徒刑6 月，如易科罰金，以新臺幣1 仟元折算1
    日確定（第二案）；又於97年間，因施用毒品案件，經臺灣
    雲林地方法院以97年度訴字第517 號判決，判處有其徒刑10
    月確定（第三案），經接續執行，於99年4 月12日縮短刑期
    假釋出監，所餘期間付保護管束，於99年6 月25日管束期滿
    未經撤銷視為執行完畢。詎其仍不知悔改，復分別基於施用
    第一級毒品海洛因及第二級毒品甲基安非他命之犯意，於同
    年月8 日凌晨3 時許，在其停放於彰化縣員林鎮○○路路旁
    之車內，以將第一級毒品海洛因摻入香菸內點燃吸食之方式
    ，施用第一級毒品海洛因1 次；嗣後，在同上地點，再以將
    第二級毒品甲基安非他命置入玻璃球內燒烤後吸食所產生煙
    霧之方式，施用第二級毒品甲基安非他命1 次。嗣於100 年
    4 月8 日上午7 時5 分許，在彰化縣大村鄉○○村○○路15
    0 號之8 前，因駕車來回徘徊，為查緝另案之員警盤查時，
    於有偵查犯罪職權之機關或個人發覺其犯罪前，自動向員警
    坦承犯行，並表示自首且願意接受裁判，並扣得殘留甲基安
    非他命殘渣袋3 個，經徵其同意採集尿液送驗後，結果呈安
    非他命、甲基安非他命、可待因及嗎啡陽性反應，始查知上
    情。
二、案經彰化縣警察局員林分局報請臺灣彰化地方法院檢察署檢
    察官偵查起訴。
    理  由
一、按除被告所犯為死刑、無期徒刑、最輕本刑為3 年以上有期
    徒刑之罪或高等法院管轄第一審案件者外，於刑事訴訟法第
    273 條第1 項程序進行中，被告先就被訴事實為有罪之陳述
    時，審判長得告知被告簡式審判程序之旨，並聽取當事人、
    代理人、辯護人及輔佐人之意見後，裁定進行簡式審判程序
    ；除簡式審判程序、簡易程序及第376 條第1 款、第2 款所
    列之罪之案件外，第一審應行合議審判，刑事訴訟法第273
    條之1 第1 項、第284 條之1 分別定有明文。本件被告莊素
    鳳所犯係死刑、無期徒刑、最輕本刑為3 年以上有期徒刑或
    高等法院管轄第一審案件以外之罪，並於本院行準備程序時
    就被訴事實為有罪之陳述，本院合議庭依前揭規定，經評議
    結果，裁定改由受命法官獨任行簡式審判程序，先予敘明。
二、上揭事實，業據被告莊素鳳於警詢、偵訊及本院審理時均坦
    承不諱，且其於100 年4 月8 日為警查獲時所採取之尿液，
    經送鑑驗結果，確呈安非他命、甲基安非他命、可待因及嗎
    啡陽性反應，此有彰化縣警察局員林分局委託檢驗尿液代號
    與真實姓名對照認證單、詮昕科技股份有限公司100 年4 月
    26日報告編號00000000號濫用藥物尿液檢驗報告各1 紙附卷
    可稽，此外，扣案之殘渣袋3 個，經彰化縣警察局員林分局
    以聯勤204 廠製造之煙毒檢驗A 包世紀初步檢驗結果，呈安
    非他命反應，此有彰化縣警察局員林分局涉嫌毒品危害防制
    條例初步檢驗報告單、扣案物照片3 張附卷可按，應認被告
    之自白確與事實相符，堪以採信。
三、按依毒品危害防制條例所為關於聲請觀察、勒戒或強制戒治
    之裁定，涉及拘束人身自由之保安處分，係有關實體事項而
    與實體判決具同等效力，於確定後，得以其違背法令為由，
    提起非常上訴。又施用第一、二級毒品為犯罪行為，毒品危
    害防制條例第10條定有處罰明文。故施用第一、二級毒品者
    ，依前揭規定本應科以刑罰，惟基於刑事政策，對合於一定
    條件之施用者，則依同條例第20條、第23條之規定，施以觀
    察、勒戒或強制戒治之保安處分。再毒品危害防制條例於民
    國92年7 月9 日修正公布，自93年1 月9 日施行，刪除二犯
    及三犯之規定，一改修法前繁雜之處遇程序，並認施用毒品
    者係屬病患性犯人，以觀察、勒戒戒除其身癮，並以強制戒
    治去除其心癮。其中第20條、第23條將施用毒品之刑事處遇
    程序，區分為「初犯」及「五年內再犯」、「五年後再犯」
    。依其立法理由之說明：「初犯」，經觀察、勒戒或強制戒
    治後，應為不起訴處分或不付審理之裁定；經觀察、勒戒或
    強制戒治執行完畢釋放後，「五年內再犯」者，因其再犯率
    甚高，原實施之觀察、勒戒及強制戒治既已無法收其實效，
    爰依法追訴或裁定交付審理。至觀察、勒戒或強制戒治執行
    完畢釋放後，「五年後再犯」者，前所實施之觀察、勒戒或
    強制戒治已足以遮斷其施用毒品之毒癮，為期自新及協助其
    斷除毒癮，仍適用「初犯」規定，先經觀察、勒戒或強制戒
    治之程序。從而依該次修正後之規定，僅限於「初犯」及「
    五年後再犯」二種情形，始應先經觀察、勒戒或強制戒治之
    程序。倘被告前於五年內已再犯，縱其第三次（或第三次以
    上）再度施用毒品之時間，在初犯或前次再犯經觀察、勒戒
    或強制戒治執行完畢釋放五年以後，已不合於「五年後再犯
    」之規定，且因前已於「五年內再犯」，顯見其再犯率甚高
    ，原實施觀察、勒戒或強制戒治，已無法收其實效，即應依
    該條例第10條處罰，不因其再犯之處遇僅受觀察、勒戒之執
    行，未經起訴處罰而有異（參照最高法院97年度第5 次刑事
    庭會議決議及97年度臺非字第406 號判決）。查本件被告莊
    素鳳前於民國91年間，因施用毒品案件，經本院以91年度毒
    聲字第3058號裁定送強制戒治，嗣經戒治所評定合格，認無
    繼續戒治之必要，由本院以92年度毒聲字第2191號裁定停止
    戒治，於92年11月7 日停止戒治釋放，所餘戒治期間付保護
    管束，並於92年12月12日保護管束期滿未經撤銷視為執行完
    畢。又前開強制戒治執行完畢釋放後5 年內之95年間，因施
    用毒品案件，經臺灣高等法院臺中分院，以95年度上訴字第
    1987號判決，判處有期徒刑1 年2 月、10月，應執行有期徒
    刑1 年10月確定，嗣因中華民國96年罪犯減刑條例公佈施行
    ，再經同院以96年度聲減字第1492號裁定，減刑為有期徒刑
    7 月、5 月，並定應執行有期徒刑11月確定等情，此有臺灣
    高等法院被告前案紀錄表在卷可稽，被告前既曾因施用毒品
    案件，經強制戒治執行完畢釋放後之5 年內，已再犯施用毒
    品罪，復於100 年4 月8 日凌晨3 時許，分別再犯施用第一
    級毒品海洛因、第二級毒品甲基安非他命之犯行，揆諸前揭
    說明，即非屬毒品危害防制條例第20條第3 項所規定之「五
    年後再犯」之情形，且因前已於「五年內再犯」，即應依毒
    品危害防制條例第10條之規定處罰。綜上所述，本案事證明
    確，被告犯行洵堪認定，應予依法論科。
四、查海洛因、甲基安非他命係毒品危害防制條例第2 條第2 項
    第1 款、第2 款所稱之第一級、第二級毒品，依法均不得持
    有、施用。核被告所為，係犯毒品危害防制條例第10條第1
    項之施用第一級毒品罪及同條例第10條第2 項之施用第二級
    毒品罪。被告於施用前持有第一級毒品海洛因、第二級毒品
    甲基安非他命之低度行為，各為施用之高度行為所吸收，均
    不另論罪。被告所犯上開於100 年4 月8 日凌晨3 時許，分
    別施用第一級毒品海洛因及第二級毒品甲基安非他命之犯行
    ，犯意各別，行為不同，應分論併罰。又查，被告前於95年
    間，因施用毒品案件，經臺灣高等法院臺中分院，以95年度
    上訴字第1987號判決，判處有期徒刑1 年2 月、10月，應執
    行有期徒刑1 年10月確定，嗣因中華民國96年罪犯減刑條例
    公佈施行，再經同院以96年度聲減字第1492號裁定，減刑為
    有期徒刑7 月、5 月，並定應執行有期徒刑11月確定（第一
    案）；又於95年間，因施用毒品案件，經臺灣高等法院臺中
    分院以96年度上訴字第1703號判決，判處有期徒刑1 年，減
    刑為有期徒刑6 月，如易科罰金，以新臺幣1 仟元折算1日
    確定（第二案）；又於97年間，因施用毒品案件，經臺灣雲
    林地方法院以97年度訴字第517 號判決，判處有其徒刑10月
    確定（第三案），經接續執行，於99年4 月12日縮短刑期假
    釋出監，所餘期間付保護管束，於99年6 月25日管束期滿未
    經撤銷視為執行完畢等情，有臺灣彰化地方法院檢察署刑案
    資料查註紀錄表、臺灣高等法院被告前科紀錄表各1 份在卷
    可稽，其於5 年內以故意再犯本件有期徒刑以上之罪，均為
    累犯，均應依刑法第47條第1 項之規定，加重其刑。又本案
    被告於100 年4 月8 日上午7 時5 分許，在彰化縣大村鄉○
    ○村○○路150 號之8 前，為警盤查時，於有偵查犯罪職權
    之機關或個人發覺其犯罪前，自動向員警坦承上揭犯行，表
    示自首且願意接受裁判，並主動交付殘留甲基安非他命殘渣
    袋3 個，有被告之警詢筆錄（參見彰化地方法院檢察署100
    年度毒偵字第833 號偵查卷宗第4 頁）在卷可稽，核均與自
    首之規定相符，爰依刑法第62條前段規定，均減輕其刑，並
    均依法先加後減之。爰審酌被告前即有施用毒品之前科，且
    曾因施用毒品而送強制戒治，仍未能戒除毒癮，竟再度施用
    毒品戕害自身健康，及其犯罪之動機、目的、所生危害及犯
    罪後尚知坦承犯行，態度良好等一切情狀，各量處如主文所
    示之刑，並定其應執行之刑。扣案之甲基安非他命殘渣袋3
    個，內含有甲基安非他命殘渣，已如前述，因該殘渣袋3 個
    與內含之第二級毒品甲基安非他命毒品無從析離，爰均依毒
    品危害防制條例第18條第1 項前段之規定宣告沒收銷燬之。
五、據上論斷，應依刑事訴訟法第273 條之1 第1 項、第299 條
    第1 項前段，毒品危害防制條例第10條第1 項、第2 項、第
    18條第1 項前段，刑法第11條前段、第47條第1 項、第62條
    前段、第51條第5 款，判決如主文所示。
六、如不服本判決，得於判決書送達之日起10日內，以書狀敘述
    理由，向本庭提出上訴。
本案經檢察官楊聰輝到庭執行職務。
中    華    民    國   100    年    6     月    21    日
                        刑事第九庭    法  官  黃齡玉
以上正本證明與原本無異。
如不服本判決應於收受判決後10日內向本院提出上訴書狀，並應
敘述具體理由；其未敘述上訴理由者，應於上訴期間屆滿後20日
內向本院補提理由書（均須按他造當事人之人數附繕本）「切勿
逕送上級法院」。
中    華    民    國   100    年    6     月    21    日
                                      書記官  李噯靜
附錄本案論罪科刑法條全文：
毒品危害防制條例第10條
施用第一級毒品者，處 6 月以上 5 年以下有期徒刑。
施用第二級毒品者，處 3 年以下有期徒刑。